---
title: "Herramientas para ánalisis especial y modelo en el Océano del Sur del grupo SCAR-EGABI"
author: Anton Van de Putte, Charlène Guillaumot, Grant Humphries, Huw Griffiths, Ben Raymond, Ryan Reisinger
description: Course material
documentclass: book
site: bookdown::bookdown_site
---

```{r setup, echo = FALSE, cache = FALSE}
library(knitr)

library(kableExtra)

knitr::opts_chunk$set(cache = TRUE, warning = FALSE)
options(knitr.table.format = "html")

showtbl <- function(z) kable_styling(knitr::kable(z), bootstrap_options = c("striped", "hover", "condensed"))

```

# Acerca de este documento
  
Este documento incluye material para el taller [Herramientas para ánalisis especial y modelo en el Océano del Sur del grupo SCAR-EGABI](https://github.com/SCAR/EGABIcourse19/) que tendrá lugar en Pucón, Chile en julio 2024.  
  
Problemas o sugerencias sobre el contenido de este taller pueden ser enviadas a través de [Issues en GitHub](https://github.com/SCAR/EGABIcourse19/issues). Nota que para esto necesitarás una cuenta de GitHub.  
  
## Cuestiones técnicas {-}

Este material ha sido preparado en [`bookdown`](https://github.com/rstudio/bookdown) y [`R`](https://cran.r-project.org/).  
  
Para crear una copia local, puedes clonar este [repositorio](https://github.com/SCAR/EGABIcourse19), abre `R` y corre las siguientes líneas de código:  
  
```{r eval = FALSE}
setwd("the/path/to/your/copy/of/the/repo")
bookdown::render_book("index.Rmd")
```
  
Ahora puedes verlo con la siguiente línea.  
```{r eval = FALSE}
browseURL("docs/index.html")
```
  
